【裁判字號】    97,台上,6056
【裁判日期】    971127
【裁判案由】    違反槍砲彈藥刀械管制條例
【裁判全文】
最高法院刑事判決            九十七年度台上字第六０五六號
上  訴  人  甲○○
            乙○○
上列上訴人等因違反槍砲彈藥刀械管制條例案件，不服台灣高等
法院台南分院中華民國九十七年九月十七日第二審判決（九十七
年度上訴字第八九一號，起訴案號：台灣台南地方法院檢察署九
十六年度偵字第六一六八號），提起上訴，本院判決如下：
    主  文
上訴駁回。
    理  由
按刑事訴訟法第三百七十七條規定，上訴於第三審法院，非以判
決違背法令為理由，不得為之。是提起第三審上訴，應以原判決
違背法令為理由，係屬法定要件。如果上訴理由書狀並未依據卷
內訴訟資料，具體指摘原判決不適用何種法則或如何適用不當，
或所指摘原判決違法情事，顯與法律規定得為第三審上訴理由之
違法情形，不相適合時，均應認其上訴為違背法律上之程式，予
以駁回。本件上訴人甲○○上訴意旨略以：甲○○為警查獲時並
未查獲任何違禁品，乃主動告知確有私藏槍枝並帶警員取出，至
警局後經警員告知坦誠自白得減輕其刑，方自白供出曾出借槍枝
給蘇仁伯之事，所為合乎自首要件。又出借槍枝給蘇仁伯、乙○
○持有部分，亦由甲○○主動告知，警方並未查悉任何證據。（
二）本案甲○○縱不符合自首要件，惟查蘇仁伯二人之確定判決
，其理由稱蘇仁伯或乙○○並未持有槍枝中，卻認甲○○所辯供
述而查獲全部槍砲之情形並不可採；因而認定甲○○不符合槍砲
彈藥刀械管制條例第十八條減刑之要件，顯屬理由矛盾及證據違
法。（三）刑法已於民國九十四年二月二日修正公布，九十五年
七月一日起施行，其間槍砲彈藥刀械管制條例亦經修正，原審疏
未斟酌法律變更，應予撤銷。上訴人乙○○上訴意旨略以：（一
）乙○○因好奇而自蘇仁伯處借得系爭槍、彈，隨即於二、三天
後歸還，並無排除他人支配而納為自己實力支配之犯意。原判決
就此未加論述，有理由不備之違法。（二）乙○○始終坦承犯行
，毫無掩飾，原判決雖撤銷第一審判決，改判較輕之刑，上訴人
仍感不平云云。
惟查原判決依憑上訴人等自白，證人蘇仁伯、黃昭俊、曾豐榮、
邱裕強之證言，具有殺傷力之仿COLT廠27型半自動手槍一支（槍
枝管制編號0000000000）、仿BERETTA 廠92FS型半自動手槍一支
（槍枝管制編號0000000000，含彈匣一個）、仿BERETTA 廠M9型
半自動手槍一支（槍枝管制編號0000000000，含彈匣一個）、仿
CLOCK 廠27型半自動手槍一支（槍枝管制編號0000000000，含彈
匣一個）、仿FN廠1901型半自動手槍一支（槍枝管制編號000000
0000，含彈匣一個）、土造子彈八十七顆、口徑9 mm制式子彈三
顆、霰彈四顆，以及車床一臺、鑽孔機一臺、槍身三支、滑套三
個、仿COLT廠半自動手槍半成品一支、彈頭一包、彈殼一包，火
藥一罐、底火蓋一包、火藥釘一盒、子彈裝填器一臺、改造槍枝
零件一盒，內政部警政署九十六年四月二十七日刑鑑字第096005
5678號、同年月三十日刑鑑字第0960055700號槍彈鑑定書等證據
，資以認定上訴人等有原判決事實欄所記載之犯罪事實，因而撤
銷第一審關於乙○○部分不當之判決，改判論處乙○○未經許可
，持有可發射子彈具有殺傷力之手槍罪刑（累犯，處有期徒刑一
年八月，併科罰金新台幣五萬元）。並維持第一審論處甲○○未
經許可，製造可發射子彈具有殺傷力之手槍罪刑（處有期徒刑七
年，併科罰金新台幣一百萬元）之判決，駁回甲○○在第二審之
上訴，已詳述其所憑之證據及理由，核與卷證資料相符，從形式
上觀察，並無違背法令之情形。對於甲○○辯稱：伊自白犯罪因
而查獲乙○○，應可依槍砲彈藥刀械管制條例第十八條之規定，
減輕或免除其刑云云。經綜合調查證據之結果，認不可採，已在
判決內詳予指駁，並說明其理由。按認事採證、證據之取捨及證
據證明力之判斷，俱屬事實審法院之職權，苟無違背證據法則，
自不能指為違法。查（一）刑法第六十二條所謂發覺，固非以有
偵查犯罪權之機關或人員確知其人犯罪無誤為必要，而於對其發
生嫌疑時，即得謂為已發覺。原判決已說明：依槍砲彈藥刀械管
制條例第十八條規定，能減輕或免除其刑之情形僅有「自首，並
報繳其持有之全部槍砲、彈藥、刀械者」及「於偵查或審判中自
白，並供述全部槍砲、彈藥、刀械之來源及去向，因而查獲或因
而防止重大危害治安事件之發生者」二種情形。本件甲○○於本
案並不合乎「自首」之要件，業經證人即台南市刑警大隊警員劉
嘉慶到庭證稱：「我們也知道他（指甲○○）被通緝，但因為他
另涉嫌持有槍、彈」、「因為懷疑甲○○持有槍、彈之嫌疑才聲
請監聽及搜索」等語（見原審卷九十七年九月三日審判筆錄）。
又本案查獲時，前述槍、彈均在甲○○持有中，並未在蘇仁伯或
乙○○持有中，從而本案與所謂「於偵查或審判中自白，並供述
槍砲、彈藥、刀械之來源及去向，因而查獲」之要件亦不該當，
本案尚無法適用槍砲彈藥刀械管制條例第十八條之規定減輕或免
除其刑等語。甲○○上訴意旨所執各詞，原判決已在理由內逐一
論斷綦詳，並無上訴意旨所稱理由矛盾或理由不備之情形。（二
）槍砲彈藥刀械管制條例第八條第四項及第十二條第四項所謂之
持有，係指執持占有之意，祇要將槍、彈置於自己管領之下，即
實力支配狀態中，即足當之，與時間長短並無必然之關係。乙○
○明知未經許可，不得持有可發射子彈具有殺傷力之手槍及子彈
，竟向蘇仁伯借用具有殺傷力之仿CLOCK 廠27型半自動手槍一支
（槍枝管制編號0000000000，含彈匣一個）及子彈一顆而持有之
。其雖於持有約二、三天後，隨即歸還蘇仁伯，仍無礙其持有之
罪名，乙○○上訴意旨指稱其無持有之主觀犯意云云，尚非適法
之第三審上訴理由。又量刑之輕重，係屬事實審法院得依職權自
由裁量之事項，苟於量刑時，已以行為人之責任為基礎，並斟酌
刑法第五十七條各款所列情狀，而未逾越法定範圍，又未濫用其
職權，即不得遽指為違法。原判決於量刑時，已依上揭規定，認
乙○○因好奇心所驅，而持有上開仿CLOCK 廠27型半自動手槍一
支，且其持有槍、彈時間僅二、三日，隨即歸還所有人甲○○，
其情究與擁槍自重者有別，犯罪情節較輕等一切情狀，量處有期
徒刑一年八月。原審刑之量定，既未逾越法定刑度，又未濫用自
由裁量之權限。乙○○上訴意旨雖以量刑過重指摘原判決，亦顯
非適法之第三審上訴理由。又槍砲彈藥刀械管制條例最後修正時
間為九十四年一月二十六日，而本件甲○○犯罪時間係在九十六
年間，其行為後法律既未變更，自無新舊法比較可言，甲○○上
訴意旨指稱原判決漏未斟酌法律變更云云，尚有誤解。上訴人等
其餘上訴意旨對原判決究竟如何違背法令，未依卷內訴訟資料為
具體之指摘，徒憑己意，就屬原審採證認事職權之適法行使，及
原判決已經調查說明事項，任意指為違法；或重為單純事實上之
爭辯，自不足據以辨認原判決已具備違背法令之形式要件。應認
其等上訴違背法律上之程式，予以駁回。
據上論結，應依刑事訴訟法第三百九十五條前段，判決如主文。
中    華    民    國  九十七  年   十一   月  二十七  日
                      最高法院刑事第二庭
                          審判長法官  莊  登  照
                                法官  黃  一  鑫
                                法官  許  錦  印
                                法官  陳  世  雄
                                法官  蔡  國  在
      本件正本證明與原本無異
                                      書  記  官
中    華    民    國  九十七  年   十二   月    二    日
                                                      Ｑ


司法院資訊處製作；財團法人民間司法改革基金會備份。
